臺灣高等法院刑事判決　　　　　　　　　九十一年度上易字第七三九號
　　上　訴　人
　　即　被　告　丙○○
　　選任辯護人　李振燦
右上訴人，因詐欺案件，不服臺灣板橋地方法院，九十年度易緝字第二一五號，中華
民國九十一年一月三十一日第一審判決（起訴案號：臺灣板橋地方法院檢察署八十九
年偵字第三○九九號）提起上訴，本院判決如左：
    主      文
原判決撤銷。
丙○○無罪。
    理      由
一、公訴意旨略以：丙○○與乙○○（業經本院判決無罪確定）二人共同經營位於台
    北縣板橋市○○路○段三十三號五樓之二「樺谷有限公司」（下稱樺谷公司），
    二人均明知自己並無足夠之資力，且樺谷公司並無給付貨款之能力，竟仍基於共
    同意圖為自己不法所有之概括犯意聯絡，於民國（下同）八十七年五月間與位於
    台南縣仁德鄉○○路○段二五六號之「漢平電子工業股份有限公司」（下稱漢平
    公司）簽訂訂購合約書，向漢平公司購買購影音光碟機，前二筆貨款兌現後，即
    大量進貨，至八十七年十月間共積欠貨款新台幣（下同）三百八十四萬一千二百
    元，而所簽發之支票均陸續退票，經催討亦無結果，渠等又申請樺谷公司停業，
    惟丙○○卻仍在同址營業，經再三催討無著始知受騙，因認丙○○涉有刑法第三
    百三十九條第一項之詐欺罪嫌云云。
二、按犯罪事實應依證據認定之，無證據不得推定其犯罪事實，刑事訴訟法第一百五
    十四條定有明文。所謂證據，須適於為被告犯罪事實之證明者，始得為斷罪之資
    料；如未能發現相當證據，或證據不足以證明，自不能以推測或擬制之方法，以
    為裁判之基礎（參看最高法院二十九年上字第三一○五號、四十年台上字第八六
    號判例）。復按刑法第三百三十九條第一項之詐欺罪，以意圖為不法之所有，施
    用詐術而使人陷於錯誤，而為則物之交付為其構成要件，此觀法條之規定自明，
    上訴人即被告丙○○堅決否認有詐欺之犯行，辯稱：乙○○是樺谷公司之大股東
    ，被告僅負責銷售，財務處理是乙○○經營，與漢平公司訂貨是乙○○兄弟出面
    ，因為被告是樺谷公司名義負責人，才由被告出面訂約，漢平公司所售影音光碟
    機有瑕疵，但漢平公司不同意退貨，後來是乙○○自行出面與漢平公司和解，被
    告並無詐欺之犯意等語。
三、經查：告訴人於告訴狀載明，樺谷公司於八十七年五月間，與告訴人簽約訂購影
    音光碟機，每台單價為四千三百元，告訴人於八十七年六月十日交付五百台、七
    月二十三日交付五百台、九月二十一日交付七百台，樺谷公司交付二紙面額均為
    二百十五萬元之支票均已兌現。樺谷公司原另交付一張面額二百八十萬元，八十
    七年十一月二十二日到期之支票（該批價格為每台四千元共七百台），以支付八
    十七年九月二十一日之貨款，又於同年十一月初，向告訴人購買影音光碟機二百
    七十四台，每台單價為三千八百元，總價款為一百零四萬一千二百元，嗣於同年
    十一月二十日乙○○誆稱樺谷公司資金調度有困難，並持三張發票日各為八十七
    年十二月三十一日、八十八年一月三十一日、八十八年一月三十一日，金額各為
    一百三十七萬二千六百元、一百三十七萬二千六百元及一百零九萬六千元之支票
    三紙交予漢平公司，而取回上開二百八十萬元之支票乙紙（見他字卷第五頁正反
    面及第九頁之附表）。此外並有告訴人提出之訂購合約書、出貨單及支票、退票
    理由單影本各三紙在卷可稽（見他字卷第十三頁、第十四頁至第十六頁、第二十
    四頁至第二十六頁）；依告訴人之所述及訂購合約書、出貨單所載，被告經營之
    樺谷公司第一次向告訴人訂購之貨物，分三次交付，第一次五百台、第二次五百
    台，貨款分別為二百十五萬元，均已付清（其中支付第二次貨款之支票係於八十
    七年九月二十七日兌現），第三次七百台（依合約書所載，原價每台四千三百元
    ，後來告訴人自行減價為每台四千元），於八十七年九月二十一日交付，貨款為
    二百八十萬元，其後再訂購之二百七十四台貨款一百○四萬一千二百元，亦未支
    付，於告訴人提出告訴時，被告公司尚欠貨款三百八十四萬一千二百元。被告已
    支付之貨款達四百三十萬元，還多於尚欠之貨款，被告應非係先行支付小額貨款
    以堅定告訴人之信心，再大批購貨不支付貨款，而獲得不法利益。且被告於八十
    七年九月二十一日收受第三次之七百台後，猶於同月二十七日支付第二次之貨款
    二百十五萬元。如被告心存詐欺，何以仍再支付貨款。再告訴人代理人周春切於
    原審供稱，第一次是乙○○之哥哥康世昌來我公司訂貨，第二次是丙○○本人來
    公司談，我們的貨是由丙○○傳真通知，要求我們將貨送到桃園龜山帆達倉庫，
    支票退票後，我們找到乙○○，乙○○表示不是負責人，他要我們找丙○○，但
    找不到丙○○，我們知道他倉庫還有貨，但他們堅持不讓將貨取回（見原審卷第
    三三頁、三四頁）。證人即告訴人之業務經理甲○○於原審亦供稱，他們公司的
    品管康晉豪要我們將零件寄過去，我向他表示因為丙○○沒有付錢，所以無法將
    零件寄過去，之後乙○○向我們表示貨品在帆達倉庫，我們只能看貨，但不能動
    該貨品，當時看貨尚有二百三十八台，但乙○○不讓我們搬回（見原審八十九年
    易字第三四八二號卷筆錄）。樺谷公司向告訴人購貨，惟該次訂貨係康氏兄弟出
    面洽談，被告僅係出面訂約。且樺谷公司已支付四百三十萬元之貨款，於支票退
    票時，猶有二百三十八台之貨物仍留存倉庫，乙○○亦同意告訴人方面派人查看
    ，難認被告丙○○心存不法所有意圖，被告辯稱，其後之貨款未付，係因後來之
    貨有瑕疵，告訴人之職員甲○○於本院調查時供稱當時我們的貨品就是這些功能
    ，後來新的產品出來，我們前面的產品並不是有瑕疵（只是功能不如新產品），
    我們建議他們買新的，我們不接受他退貨，當時是有幾台操作有瑕疵。．．．後
    來都是乙○○出面和解，當時談生意是康世昌出面等語。參照甲○○所述，被告
    所辯，非不可採信。經查樺谷公司於台灣銀行板橋分行帳戶內於八十七年八月十
    日起即有由乙○○擔任負責人之世嘉公司大量提領金額之情形，凡此尤足證明乙○○確係樺谷公司之大股東，樺谷公司與世嘉公司有大量金額之往來，確係乙○○所為，但尚不足以認定被告係對告訴人施用詐術，且實際經營樺谷公司之乙○○業經本院判決無罪確定，有判決影本在卷可佐。被告辯稱其無詐欺，應可採信
    。此外復查無何其他積極證據證明被告有詐欺之犯行，本件即不能證明被告犯罪
    。
四、原審未能詳查，遽為被告有罪之判決，容有未洽。被告提起上訴，否認犯罪，為
    有理由，自應由本院將原判決撤銷改判，改諭知被告無罪之判決。
據上論斷，應依刑事訴訟法第三百六十九條第一項前段、第三百六十四條、第三百零
一條第一項，判決如主文。
本案經檢察官蔡薰慧到庭執行職務。
中    華    民    國    九十一    年      五        月      十七        日
                        臺灣高等法院刑事第四庭
                            審判長法  官  陳  榮  和
                                  法  官  徐  昌  錦
                                  法  官周  煙  平
右正本證明與原本無異。
不得上訴。
                                  書記官  劉  麗  芬
中    華    民    國    九十一    年      五        月     二十三       日
